【裁判字號】    90,訴,352
【裁判日期】    900918
【裁判案由】    給付買賣價金
【裁判全文】
臺灣嘉義地方法院民事判決  九十年度訴字第三五二號
    原      告  三榮建材工業股份有限公司
    法定代理人  甲○○
    訴訟代理人  丙○○
    被      告  建澎營造實業有限公司
    法定代理人  乙○○
右當事人間請求給付買賣價金事件，本院判決如左：
    主      文
被告應給付原告新臺幣陸拾玖萬陸仟元及自民國九十年五月十二日起至清償日止，按
週年利率百分之五計算之利息。
訴訟費用由被告負擔。
本判決於原告提供新臺幣貳拾參萬貳仟元為被告供擔保後，得為假執行。但被告如於
假執行程序實施前，以新台幣陸拾玖萬陸仟元為原告預供擔保，得免為假執行。
    事      實
甲、原告方面：
    一、聲明：除假執行供擔保金額外，如主文所示。
    二、陳述：被告於民國八十九年七月十一日委派工地負責人即訴外人陳清正向原
        告訂購原木複製六角涼亭、複製燒杉欄杆、複製階梯踏板乙批（下稱系爭貨
        材），總計價款九十六萬六千元，兩造簽訂有訂貨合約書，約定訂金付迄後
        ，一個月交貨，交貨地點嘉義縣布袋港口之卡車上點交，餘款則在交貨時以
        六十天期支票一次付清，嗣被告交付定金新台幣（下同）二十七萬元，原告
        依約於同年八月四日將系爭貨材交付與被告公司在場人員收訖，惟餘款六十
        九萬六千元雖經催請給付，然被告迄未清償，爰依買賣之法律關係請求被告
        給付積欠之貨款等語。
    三、證據：提出訂貨合約書一份、統一發票、聯昇工程顧問股份有公司高雄地區
        材料試驗所鋼筋試驗報告、支票暨退票理由單各一份為證。
乙、被告方面：被告未於言詞辯論期日到場，惟據提出書狀所為之聲明、陳述如左：
    一、聲明：原告之訴及假執行之聲請均駁回；如受不利判決，被告願預供擔保，
        准免為假執行宣告。
    二、陳述：被告並未授權或委託陳清正向原告訂購任何建材，且原告主張之總價
        款九十六萬六千元，訂金三十萬元與尾款六十九萬六千元不符，而原告提出
        之訂貨合約書上，亦無蓋用被告公司印章，且所載公司之負責人、地址及電
        話，均有錯誤，係屬陳清正個人之姓名、地址資料，且蓋用陳清正個人之私
        章，而無被告公司負責人乙○○之印文，顯見係陳清正個人與原告簽約，難
        認與被告有關，況被告亦不承認陳清正該無權代理之行為，兩造自不生本件
        買賣契約之效力。
    三、證據：提出經濟部公司執照、營利事業登記證各一份為證。
丙、本院依職權向澎湖縣白沙鄉公所調取該鄉「八十九年度白沙鄉漁村社區環境改善
    工程」（赤崁涼亭及休閒步道部分）系爭貨材之相關資料。
     理      由
一、本件被告經合法通知，未於言詞辯論期日到場，核無民事訴訟法第三百八十六條
    各款所列情形，爰依原告之聲請，由其一造辯論而為判決。次按因契約涉訟者，
    如經當事人定有債務履行地，得由該履行地之法院管轄，民事訴訟法第十二條定
    有明文。本件契約履行地為嘉義縣布袋港，有訂貨合約書附卷可憑，本院為有管
    轄權之法院，原告向本院起訴，核無不符，合先敘明。
二、原告主張：被告於民國八十九年七月十一日委派工地負責人即訴外人陳清正向原
    告訂購原木複製六角涼亭、複製燒杉欄杆、複製階梯踏板乙批（下稱系爭貨材）
    ，總計價款九十六萬六千元，兩造簽訂有訂貨合約書，約定訂金付迄後，一個月
    交貨，交貨地點嘉義縣布袋港口之卡車上點交，餘款則在交貨時以六十天期支票
    一次付清，嗣被告交付定金新台幣（下同）二十七萬元，原告依約於同年八月四
    日將系爭貨材交付與被告公司在場人員收訖，惟餘款六十九萬六千元雖經催請給
    付，然被告迄未清償，又陳清正當時係向原告表示其經被告授權，原告自信其有
    代理權限，是被告自應負本件契約責任，爰依買賣之法律關係為如訴之聲明所示
    之請求等語。
三、被告則以：被告並未授權或委託陳清正向原告訂購任何建材，且原告主張之總價
    款九十六萬六千元，訂金三十萬元與尾款六十九萬六千元不符，而原告提出之訂
    貨合約書上，亦無蓋用被告公司印章，且所載公司之負責人、地址及電話，均有
    錯誤，係屬陳清正個人之姓名、地址資料，且蓋用陳清正個人之私章，而無被告
    公司負責人乙○○之印文，顯見係陳清正個人與原告簽約，難認與被告有關，況
    被告亦不承認陳清正該無權代理之行為，兩造自不生本件買賣契約之效力等語，
    資為抗辯。
四、查原告主張被告於八十九年七月十一日授權現場工地負責人陳清正向原告訂購系
    爭貨材，總價款九十六萬六千元，被告先交付定金二十七萬元，原告並依約於同
    年八月四日將系爭貨材交付與被告公司收受，惟尚有餘款六十九萬六千元，被告
    迄未清償等情，業據提出訂貨合約書一份、統一發票、聯昇工程顧問股份有公司
    高雄地區材料試驗所鋼筋試驗報告、支票暨退票理由單各一份為證，被告對於上
    開證明文件固未爭執，惟否認有授權或委託陳清正向原告訂購系爭建材，並以前
    揭情詞置辯，是本件應審究者，係被告應否負授權人之責任？按，由自己之行為
    表示以代理權授與他人、或知他人表示為其代理人而不為反對之表示者，對於第
    三人應負授權人之責任，民法第一百六十九條定有明文，又上開關於表見代理之
    規定，係為保護第三人而設，本人如有使第三人信以為其有以代理權授與他人之
    行為，而與該他人交易，即應使本人負授權人責任，最高法院七十年度台上字第
    三五一五號判例意旨可資參照。查本件被告固否認有授權或委託陳清正向原告訂
    購系爭建材，惟陳清正係以被告「建澎營造實業有限公司」負責人名義與原告訂
    立上開合約，購買系爭建材以作為案名「澎湖縣白沙鄉漁村社區改善工程」之用
    ，並向原告表示被告公司全權委託其負責本件合約等情，已據原告公司當時處理
    上開買賣即訴訟代理人丙○○陳述在卷，被告復未到場爭執，並有上開合約書可
    稽；次查，被告公司於八十九年六月十九日與澎湖縣白沙鄉公所簽訂有工程採購
    契約書，承攬該鄉公所上開八十九年度白沙鄉漁村社區環境改善工程，其中施工
    現場之系爭原木複製六角涼亭、複製燒杉欄杆、複製階梯踏板等貨材，均係由原
    告供應，且被告所承包之上開工程，係向原告公司訂購系爭建材一批，由原告公
    司提供等情，已據本院向白沙鄉公所調取上開工程採購契約書部分、包商估價單
    、經濟部工廠登記證、出廠證明書、測試報告、系爭建材目錄照片等附於白沙鄉
    公所九十年七月二日（九十）白建字第四二二四號函可憑，是本件被告承攬上開
    工程，既由原告供應系爭建材，並經原告特立出廠證明文件予被告無訛，則被告
    對於陳清正以其公司名義向原告訂購系爭建材，顯已知悉甚明，其既無為反對之
    表示，並受領原告所交付之系爭貨材，按之首揭說明，被告自應負授權人之責任
    ，故原告主張有本件表見代理之情事，被告應負授權人之責任，即可採信。
四、綜上，原告本於上開契約之法律關係，訴請被告給付原告六十九萬六千元，並自
    起訴狀繕本送達被告翌日即九十年五月十二日起至清償日止，按年息百分之五計
    算之利息，洵屬有據，應予准許。兩造均陳明願供擔保，聲請宣告假執行及免為
    假執行，核均無不合，爰均酌定相當之擔保金額予以准許。
五、據上論結，本件原告之訴為有理由，依民事訴訟法第三百八十五條第一項前段、
    第七十八條、第三百九十條第二項、第三百九十二條判決如主文。
中      華      民      國    九十      年      九      月     十八     日
~B臺灣嘉義地方法院民事第二庭
~B    法  官  李文輝
右為正本係照原本作成
如對本判決上訴須於判決送達後廿日內向本院提出上訴狀
中      華      民      國    九十      年      九      月     二十五   日
~B    書記官  楊福源


司法院資訊處製作；財團法人民間司法改革基金會備份。
